臺灣高雄地方法院民事判決  九十一年度訴字第六二○號
    原      告  合作金庫銀行股份有限公司
    法定代理人  戊○○
    訴訟代理人  甲○○
                丁○○
    被      告  乙○○
    訴訟代理人  丙○○
右當事人間請求清償債務事件，本院判決如左：
    主    文
被告應給付原告新台幣貳佰貳拾參萬捌仟捌佰玖拾柒元，及自民國八十九年五月二十
八日起至清償日止，按年息百分之十點一二五計算之利息，暨自民國八十九年六月二
十九日起至清償日止，逾期在六個月以內者，按上開利率百分之十；逾期超過六個月
者，按上開利率百分之二十計算之違約金。
訴訟費用由被告負擔。
    事    實
甲、原告方面：
壹、聲明：如主文所示。
貳、陳述：
一、訴外人張春香邀同訴外人鍾復元及被告為連帶保證人，於民國八十五年八月二十
    八日向原告借款新台幣（下同）二百四十萬元，約定借款期間為二十年，分二百
    四十期，利息依年息百分之十點一二五計算，按月於每月二十八日平均攤還本息
    ，如有一期未按期給付，即喪失期限利益，全部借款視為到期，其逾期清償，在
    六個月以內者，應另按上開利率百分之十，逾期超過六個月者，按上開利率百分
    之二十計付違約金。惟系爭借款僅攤還本金十六萬一千一百零三元及繳付至八十
    九年五月二十八日止之利息，現尚餘如主文所示之本金、利息及違約金迄未清償
    ，屢經催討，均置之不理，依約借款人已喪失期限利益，系爭借款應視為全部到
    期，依法被告應負給付責任，為此依據連帶保證契約提起本件訴訟。
二、對於被告抗辯之陳述：
    依兩造約定，連帶保證人並不能主張先訴抗辯。
參、證據：提出戶籍謄本、牌告存放款利率表、借據、借戶全部資料查詢單各一紙為
    證。
乙、被告方面：
壹、聲明：請求駁回原告之訴。
貳、陳述：本件係原告提出定型化之空白契約交伊簽名，因伊為建商很忙，沒有看清
    楚，也不知連帶保證沒有先訴抗辯權，所以才簽名為連帶保證人，伊要主張先訴
    抗辯，希望原告先向借款人求償或對抵押物取償後，再向伊求償。
    理    由
一、原告起訴主張訴外人張春香邀同鍾復元及被告為連帶保證人，於八十五年八月二
    十八日向原告借款二百四十萬元，約定借款期間為二十年，分二百四十期，利息
    依年息百分之十點一二五計算，按月於每月二十八日平均攤還本息，如有一期未
    按期給付，即喪失期限利益，全部借款視為到期，其逾期清償，在六個月以內者
    ，應另按上開利率百分之十，逾期超過六個月者，按上開利率百分之二十計付違
    約金。惟系爭借款僅攤還本金十六萬一千一百零三元及繳付至八十九年五月二十
    八日止之利息，現尚餘如主文所示之本金、利息及違約金迄未清償，依法被告應
    負給付責任等語。被告則以原告提出定型化之空白契約交伊簽名，因伊沒看清楚
    ，也不知連帶保證人沒有先訴抗辯權，所以才簽名連帶保證，伊要主張先訴抗辯
    ，原告應先向借款人求償或對抵押物取償等語抗辯。
二、本件原告主張之事實，業據原告提出牌告存放款利率表、借據、借戶全部資料查
    詢單各一件為證，核屬相符，且被告亦自承確實在系爭借據上簽名連帶保證，並
    對於其餘事實不爭執，自堪信原告之主張為真實。
三、被告雖以前揭情詞抗辯原告不得向伊求償云云，惟已為原告所否認。經查原告提
    出之系爭借據固為原告製作之定型化契約，惟其上金額、日期及利率等各別約定
    事項之空白處，業已記載完成乙節，有系爭借據在卷可稽，而被告對於其所辯簽
    署系爭借據時，其上均為空白乙節，並未舉證以實其說，且衡情被告既同意擔任
    張春香向原告借款之連帶保證人，應早經張春香或原告告知可能貸款之金額，斷
    無不知其借款金額即同意擔任張春香向原告借款之連帶保證人之理。況被告亦自
    承伊為建商，則伊對於向銀行辦理貸款擔任連帶保證人之流程及意義不可能諉為
    不知，是足認被告乃在知悉張春香之借款金額及連帶保證之意義下，同意擔任張
    春香之連帶保證人而簽名對保無誤，系爭連帶保證契約自已成立生效。又按連帶
    保證人應與主債務人負同一清償責任，債權人對於主債務人就實行擔保物權受清
    償，或起訴請求保證人清償，乃得擇一行使，其對於與主債務人負同一清償責任
    之連帶保證人，亦得擇一請求，亦有最高法院六十年台上字第一九二四號判例可
    資參照。經查被告既為系爭借款債權之連帶保證人，且系爭借據上亦約定：立約
    人所保證之債務，如主債務人未依約履行，立約人當即負責，立即如數付清並同
    意原告毋須先就擔保物受償，得逕向立約人求償等語，有系爭借據存卷可按，顯
    見兩造已特別約定被告不得主張通常保證人之先訴抗辯權無訛，參照首開說明，
    被告於借款人不依約清償系爭借款時即應負連帶清償責任，不得行使民法第七百
    四十五條保證人之先訴抗辯權，或請求原告先就擔保物求償，自不生其所負之保
    證人責任具有補充性之問題。是被告之抗辯均無理由，並不足採。
四、再按消費借貸契約，借用人應於約定期限內，返還與借用物種類、品質、數量相
    同之物；又遲延之債務，以支付金錢為標的者，債權人得請求依法定利率計算之
    遲延利息，但約定利率較高者，仍從其約定利率；再數人負同一債務，明示對於
    債權人各負全部給付之責任者，為連帶債務；連帶債務之債權人，得對於債務人
    之全體，同時請求全部之給付，且連帶債務未全部履行前，全體債務人仍負連帶
    責任，民法第四百七十八條前段、第二百三十三條第一項、第二百七十二條第一
    項、第二百七十三條分別定有明文。經查被告係系爭借款之連帶保證人，且借款
    人張春香既未按期清償系爭借款本息，依兩造間之前開約定，全部借款視為到期
    ，並應連帶給付約定之利息及違約金，從而原告依連帶保證契約請求被告給付如
    主文所示借款、利息及違約金，即屬正當，應予准許。
據上論結，本件原告之訴為有理由，依民事訴訟法第三百八十五條第一項前段、第七
十八條，判決如主文。
中      華      民      國    九十一    年      五      月      六      日
                              臺灣高雄地方法院民事第五庭
~B法      官  林雯娟
右為正本係照原本作成。
如不服本判決，應於送達後廿日內，向本院提出上訴狀並表明上訴理由，如於本判決
宣示後送達前提起上訴者，應於判決送達後十日內補提上訴理由書（須附繕本）。
中      華      民      國    九十一    年      五      月      七      日
~B法院書記官  黃麗緞
